---
title: "Prueba R Markdown Para base de datos"
author: "Santi"
date: "`r Sys.Date()`"
output:
  html_document:
    toc: true
    number_sections: true
---

# Analisis de Datos Sobre Estatura y Peso

## Base de datos

```{r setup, include=FALSE}

library(readxl)

ruta <- "C:/Users/santi/Desktop/Uni/Probabilidad y estadistica/Taller/Ejercicios/EjercicoBaseDeDatos/Estatura y peso 2026.xlsx"

dt <- read_excel(ruta, sheet = 1)

```

Esta base de datos esta basada en 2 variables, estatura y peso.

### Primeras 6 filas de la base de datos
```{r 6data}
    head(dt, 6)
```

### Calculos

```{r summary}
summary(dt)
```

El resumen muestra la tendencia central y la dispersión de las variables. En particular, se puede observar el valor mínimo, el máximo, la mediana y la media, lo que permite tener una primera idea de cómo se distribuyen los datos de estatura y peso. Si la media y la mediana son cercanas, la distribución es más equilibrada; si existen diferencias grandes, puede haber valores atípicos o sesgo en los datos.

### Histogramas
```{r histograma}
h1 <- hist(dt$ESTATURA,
           main = "Histograma de Estatura",
           xlab = "Estatura (cm)",
           ylab = "Frecuencia",
           col = "lightblue",
           border = "black")
h1
```