# Distribución Binomial

## ¿Qué es la distribución binomial?

La distribución binomial es una distribución de probabilidad discreta que describe el número de éxitos que se obtienen en un conjunto fijo de ensayos aleatorios.

Se utiliza cuando se realizan varias pruebas independientes, y cada prueba tiene solo dos resultados posibles:

- Éxito
- Fracaso

Por ejemplo:

- lanzar una moneda y observar si sale cara o sello,
- revisar si un producto cumple o no con una especificación,
- responder una pregunta de opción múltiple y acertar o fallar.


## Variables y parámetros

Si una variable aleatoria X sigue una distribución binomial, se escribe:

$$
X \sim Binomial(n, p)
$$

donde:

- $n$ = número total de ensayos,
- $p$ = probabilidad de éxito en cada ensayo,
- $q = 1 - p$ = probabilidad de fracaso.

La variable $X$ representa el número total de éxitos en los $n$ ensayos.


## Fórmula de la distribución binomial

La probabilidad de obtener exactamente $k$ éxitos en $n$ ensayos es:

$$
P(X = k) = \binom{n}{k} p^k (1-p)^{n-k}
$$

donde:

$$
\binom{n}{k} = \frac{n!}{k!(n-k)!}
$$

es el número de combinaciones posibles de elegir $k$ éxitos entre $n$ ensayos.


## Supuestos de la distribución binomial

Para que una variable se modele con una distribución binomial, deben cumplirse estas condiciones:

1. Se realizan un número fijo de ensayos $n$.
2. Cada ensayo tiene solo dos resultados posibles: éxito o fracaso.
3. La probabilidad de éxito $p$ es constante en cada ensayo.
4. Los ensayos son independientes entre sí.


## Media y varianza

La distribución binomial tiene las siguientes medidas:

- Media: $$E(X) = np$$
- Varianza: $$Var(X) = np(1-p)$$
- Desviación estándar: $$\sigma = \sqrt{np(1-p)}$$

Estas fórmulas son muy útiles para interpretar el comportamiento de la variable aleatoria.

## Ejemplo sencillo

Supongamos que lanzamos una moneda 5 veces y queremos saber la probabilidad de obtener exactamente 3 caras.

Entonces:

- $n = 5$
- $p = 0.5$
- $k = 3$

Aplicando la fórmula:

$$
P(X = 3) = \binom{5}{3}(0.5)^3(0.5)^2
$$

$$
P(X = 3) = 10 \cdot 0.125 \cdot 0.25 = 0.3125
$$

Por lo tanto, la probabilidad de obtener exactamente 3 caras en 5 lanzamientos es:

$$
P(X = 3) = 0.3125
$$

Esto significa que hay un 31.25% de probabilidad de obtener 3 caras.


## Interpretación

La distribución binomial nos ayuda a responder preguntas como:

- ¿Cuál es la probabilidad de obtener 4 éxitos en 10 intentos?
- ¿Cuántos éxitos esperamos en promedio?
- ¿Qué tan dispersos son los resultados?

Es una herramienta muy útil cuando el interés está en contar cuántas veces ocurre un evento de interés.

## Ejemplos en R

```{r ejemplo1}
p <- 0.5
ex <- 3
en <- 5

# Probabilidad de obtener exactamente 3 éxitos en 5 ensayos
# con probabilidad de éxito p = 0.5
dbinom(ex, size = en, prob = p)
```

```{r ejemplo2}
# Probabilidad acumulada de obtener 3 o menos éxitos
pbinom(ex, size = en, prob = p)
```

```{r ejemplo3}
# Generar 10 valores aleatorios de una distribución binomial
rbinom(10, size = en, prob = p)
```

## Ejemplos de clase
1) El 60% les gusta cierta marca de gaseosas, se selecciona 8 personas de dicha universidad, cual es la probabilidad de: A) a 3 personas les guste la gaseosa. B)a lo sumo a 3 personas les gusta la gaseosa. C)al men os a 3 personas les gusta la gaseosa

```{r ejemploC1}
n <- 8
p <- 0.6

# A) P(X = 3)
p_a <- dbinom(3, size = n, prob = p)
p_a

# B) P(X <= 3)  -> "a lo sumo 3"
p_b <- pbinom(3, size = n, prob = p)
p_b

# C) P(X >= 3)  -> "al menos 3"
p_c <- 1 - pbinom(2, size = n, prob = p)
p_c
```

2) Una enfermedad tiene una tasa de mortalidad del 70% a un hospital llegan 15 pacientes con dicha enfermedad. cual es la probabilidad de. A) 8 personas amanezcan muertas, B) a lo sumo 8 pacientes amanezcan muertos. C) almenos 8 pacientes se mueran, D) todos se mueran. E) ninguno se muera
```{r ejemploC2}
n <- 15
p <- 0.7

# A) P(X = 8)

p_a <- dbinom(8, size = n, prob = p)
p_a

# B) P(X <= 8)  -> "a lo sumo 8"

p_b <- pbinom(8, size = n, prob = p)
p_b

# C) P(X >= 8)  -> "al menos 8"

p_c <- 1 - pbinom(7, size = n, prob = p)
p_c

# D) P(X = 15)  -> "todos mueren"

p_d <- dbinom(15, size = n, prob = p)
p_d

# E) P(X = 0)  -> "ninguno muere"

p_e <- dbinom(0, size = n, prob = p)
p_e
```