# Distribución normal o campana de Gauss

## ¿Qué es la distribución normal?

La distribución normal es una distribución de probabilidad continua que se utiliza para modelar variables cuyos valores se concentran alrededor de un promedio. Su gráfica tiene forma de campana y es simétrica respecto a la media.

Es común encontrarla en variables como:

- estaturas de una población,
- pesos de personas u objetos,
- calificaciones,
- errores de medición,
- tiempos de respuesta.

La distribución normal es una de las distribuciones más importantes de la estadística porque muchos fenómenos naturales y sociales se aproximan a ella.

## Parámetros

Si una variable aleatoria $X$ sigue una distribución normal, se escribe:

$$
X \sim N(\mu, \sigma^2)
$$

donde:

- $\mu$ = media o valor esperado,
- $\sigma$ = desviación estándar,
- $\sigma^2$ = varianza.

La media determina el centro de la campana y la desviación estándar indica qué tan dispersos están los datos.

## Función de densidad

La función de densidad de la distribución normal es:

$$
f(x, \mu, \sigma) = \frac{1}{\sqrt{2\pi \sigma^2}}e^{-\left(\frac{x-\mu}{2\sigma^2}\right)^2}
$$

En una variable continua, la probabilidad se obtiene calculando el área bajo la curva en un intervalo. La probabilidad de obtener exactamente un valor es igual a cero:

$$
P(X = x) = 0
$$

## Propiedades

La distribución normal cumple las siguientes propiedades:

1. Es simétrica alrededor de la media $\mu$.
2. La media, la mediana y la moda tienen el mismo valor.
3. El área total bajo la curva es igual a 1.
4. La curva se aproxima al eje horizontal, pero nunca lo toca.
5. La mayor concentración de datos se encuentra cerca de la media.

## Regla 68 - 95 - 99

En una distribución normal se cumple aproximadamente que:

- El 68% de los datos está entre $\mu - \sigma$ y $\mu + \sigma$.
- El 95% de los datos está entre $\mu - 2\sigma$ y $\mu + 2\sigma$.
- El 99% de los datos está entre $\mu - 3\sigma$ y $\mu + 3\sigma$.

Esta regla permite estimar rápidamente la proporción de datos que se encuentra cerca de la media.

## Distribución normal estándar

La distribución normal estándar tiene media 0 y desviación estándar 1. Se representa como:

$$
Z \sim N(0,1)
$$

Para convertir un valor $X$ a un valor estándar $Z$, se utiliza la fórmula:

$$
Z = \frac{X - \mu}{\sigma}
$$

El valor $Z$ indica cuántas desviaciones estándar se encuentra $X$ por encima o por debajo de la media.

## Ejemplo

La estatura de un grupo de estudiantes se distribuye normalmente con media de 170 cm y desviación estándar de 8 cm.

A) Probabilidad de que un estudiante mida menos de 180 cm

Se identifican los valores:

- $\mu = 170$
- $\sigma = 8$
- $X = 180$

Primero se calcula el valor estandarizado:

$$
Z = \frac{180 - 170}{8} = 1.25
$$

Entonces se busca $P(Z < 1.25)$, cuyo valor aproximado es:

$$
P(X < 180) \approx 0.8944
$$

Por lo tanto, aproximadamente el 89.44% de los estudiantes mide menos de 180 cm.

B) Probabilidad de que un estudiante mida entre 162 cm y 178 cm

Se calculan los valores estandarizados:

$$
Z_1 = \frac{162 - 170}{8} = -1
$$

$$
Z_2 = \frac{178 - 170}{8} = 1
$$

Por la regla de la distribución normal estándar:

$$
P(162 < X < 178) = P(-1 < Z < 1) \approx 0.6827
$$

La probabilidad es aproximadamente 68.27%.

## Ejemplos en R

```{r parametros}
# Parámetros de la distribución
media <- 170
desviacion <- 8
val <- 180

# Densidad en x = 180
dnorm(val, mean = media, sd = desviacion)

# Probabilidad de que X sea menor que 180
pnorm(val, mean = media, sd = desviacion)
```

```{r prob1}
# Probabilidad de que X esté entre 162 y 178
pnorm(178, mean = media, sd = desviacion) -

  pnorm(162, mean = media, sd = desviacion)
```

```{r prob2}
# Percentil 90 de la distribución
qnorm(0.90, mean = media, sd = desviacion)

# Generar 10 valores aleatorios con distribución normal
set.seed(123)
rnorm(10, mean = media, sd = desviacion)
```

```{r grafico}
# Gráfica de la distribución normal
x <- seq(media - 4 * desviacion, media + 4 * desviacion, length.out = 200)
y <- dnorm(x, mean = media, sd = desviacion)

plot(x, y,
     type = "l",
     main = "Distribución normal",
     xlab = "Estatura (cm)",
     ylab = "Densidad")
```


## Ejemplo de clase
En un pueblo, los ingresos promedio de las personas es de 3,200,000 con una desviación estándar de 250,000.
Se desea calcular las siguientes probabilidades:

```{r ejem_clase_datos}
media_pueblo <- 3200000
desviacion_pueblo <- 250000
```

A) Cual es la probabilidad de que una persona gane mas de 2900000
 $P(X > 2900000) = 1 - P(X < 2900000)$

```{r ejem_clase_prob1}
1 - pnorm(2900000, mean = media_pueblo, sd = desviacion_pueblo)
```

B) Cual es la probabilidad de que una persona de ese pueblo gane menos de 1500000
 $P(X < 1500000)$

```{r ejem_clase_prob2}
pnorm(1500000, mean = media_pueblo, sd = desviacion_pueblo)
```

C) Cual es la probabilidad de que una persona de ese pueblo gane entre 2500000 y 3400000
 $P(2500000 < X < 3400000) = P(X < 3400000) - P(X < 2500000)$
```{r ejem_clase_prob3}
pnorm(3400000, mean = media_pueblo, sd = desviacion_pueblo) -
  pnorm(2500000, mean = media_pueblo, sd = desviacion_pueblo)
```

D) Cual es la probabilidad de que una persona de ese pueblo gane mas de 4000000
 $P(X > 4000000) = 1 - P(X < 4000000)$
```{r ejem_clase_prob4}
1 - pnorm(4000000, mean = media_pueblo, sd = desviacion_pueblo)
```

E) Graficar la distribución de ingresos del pueblo
```{r ejem_clase_grafico}
x <- seq(media_pueblo - 4 * desviacion_pueblo,
  media_pueblo + 4 * desviacion_pueblo,
  length.out = 200
)

y <- dnorm(x, mean = media_pueblo, sd = desviacion_pueblo)

plot(x, y,
     type = "l",
     main = "Distribución normal",
     xlab = "Ingresos",
     ylab = "Densidad")
```