# Distribución de Poisson

## ¿Qué es?
La distribución de Poisson modela el número de eventos que ocurren en un intervalo de tiempo o espacio, cuando esos eventos aparecen de forma aleatoria e independiente.

Se usa para contar eventos, por ejemplo:
- número de llamadas en una hora,
- clientes que llegan a una tienda,
- defectos en una tela,
- accidentes en un día.

## Parámetro
Si $X$ sigue una Poisson, se escribe:

$$
X \sim Poisson(\lambda)
$$

donde $\lambda$ es el promedio de eventos esperados en ese intervalo.

## Fórmula
La probabilidad de que ocurran exactamente $k$ eventos es:

$$
P(X = k) = \frac{e^{-\lambda} \lambda^k}{k!}
$$

- $k = 0,1,2,3,...$
- $e \approx 2.718$
- $k!$ es el factorial de $k$

## Media y varianza
Para una distribución de Poisson:

$$
E(X) = \lambda
$$

$$
Var(X) = \lambda
$$

## Ejemplo 1
Supongamos que en promedio llegan 4 llamadas por hora.

Entonces $\lambda = 4$ y la probabilidad de recibir exactamente 3 llamadas es:

$$
P(X = 3) = \frac{e^{-4} 4^3}{3!}
$$

$$
P(X = 3) \approx 0.195
$$

Hay una probabilidad de 19.5% de recibir exactamente 3 llamadas.

## Ejemplo 2
Si un fabricante detecta en promedio 2 defectos por metro de tela, la probabilidad de encontrar exactamente 1 defecto es:

$$
P(X = 1) = \frac{e^{-2} 2^1}{1!}
$$

$$
P(X = 1) \approx 0.271
$$

Es decir, hay aproximadamente 27.1% de probabilidad.

## Ejemplo en R
``` {r ejemplo1}
dpois(3, lambda = 4)
```

``` {r ejemplo2}
ppois(3, lambda = 4)
```

``` {r ejemplo3}

rpois(10, lambda = 4)
```

## Ejemplos de clase

1) A un almacen entran a comprar en promedio 8 personas cada hora, cual es la probabilidad de: A) En la proxima hora entre a comprar 5 personas, B) en la proxima hora entren a comprar a lo sumo 5 personas, C)en la proxima hora entren a comprar al menos 5 personas. D) en las proximas horas 2 horas entren a comprar 5 al menos 10 personas 

```{r ejemploClase1}
lambda_1h <- 8   # personas por hora
lambda_2h <- 8 * 2 # personas en 2 horas

# --- A) P(X = 5) en la próxima hora ---

prob_a <- dpois(5, lambda_1h)
cat("A) P(X = 5) =", round(prob_a, 4), "\n")

# --- B) P(X <= 5) en la próxima hora ---

prob_b <- ppois(5, lambda_1h)
cat("B) P(X <= 5) =", round(prob_b, 4), "\n")

# --- C) P(X >= 5) en la próxima hora ---

prob_c <- 1 - ppois(4, lambda_1h)
cat("C) P(X >= 5) =", round(prob_c, 4), "\n")

# --- D) P(X >= 10) en las próximas 2 horas (lambda = 16) ---

prob_d <- 1 - ppois(9, lambda_2h)
cat("D) P(X >= 10) en 2 horas =", round(prob_d, 4), "\n")

resultados <- data.frame(
  Parte = c("A", "B", "C", "D"),
  Evento = c("X = 5 (1h)", "X <= 5 (1h)", "X >= 5 (1h)", "X >= 10 (2h)"),
  Probabilidad = round(c(prob_a, prob_b, prob_c, prob_d), 4)
)
print(resultados)
```