# EJERCICIO PRACTICO 1 DE DISTRIBUCIO NORMAL

En una planta de armado se diseña una operacion especifica la cual toma un tiempo promedio de 5 minutos.
El gerente de la planta sospecha que para una operador en particular el tiempo promedio es diferente.
EL genernte tima una muestra de 11 tiempos de operecion para este empleado y obtiene los siguientes resultados (en minutos):
- 4.8
- 5.6
- 5.3
- 5.2
- 4.9
- 4.7 
- 5.7
- 4.9
- 5.7
- 4.9
- 4.6

Si se supone que el tiempo de opereracion se encuentra encuentra modelado en forma adecuada por la distribucion normal.

## Solución

El gerente sospecha que el tiempo promedio del operador es diferente de 5 minutos. Por lo tanto, se realiza una prueba de hipótesis bilateral para la media.

### 1. Hipótesis

- Hipótesis nula: $H_0: \mu = 5$ minutos.
- Hipótesis alternativa: $H_1: \mu \neq 5$ minutos.

Como no se conoce la desviación estándar de la población y la muestra tiene 11 observaciones, se utiliza una prueba t de Student para una muestra. Se trabajará con un nivel de significancia de $\alpha = 0.05$.

### 2. Estadísticos de la muestra

Los tiempos observados son:

$$
4.8, 5.6, 5.3, 5.2, 4.9, 4.7, 5.7, 4.9, 5.7, 4.9, 4.6
$$

El tamaño de la muestra es $n=11$. Los estadísticos calculados son:

$$
\bar{x} = 5.1182 \text{ minutos}
$$

$$
s = 0.4045 \text{ minutos}
$$

El error estándar es:

$$
SE = \frac{s}{\sqrt{n}} = \frac{0.4045}{\sqrt{11}} = 0.1220
$$

### 3. Estadístico de prueba

Se utiliza:

$$
t = \frac{\bar{x} - \mu_0}{s/\sqrt{n}}
$$

Reemplazando los valores:

$$
t = \frac{5.1182 - 5}{0.1220} = 0.969
$$

Los grados de libertad son:

$$
gl = n - 1 = 10
$$

### 4. Valor p y decisión

Para una prueba bilateral con 10 grados de libertad, el valor p es aproximadamente:

$$
p\text{-valor} \approx 0.355
$$

Como $0.355 > 0.05$, no se rechaza la hipótesis nula.

### 5. Intervalo de confianza

El intervalo de confianza del 95% para la media poblacional es aproximadamente:

$$
(4.846, 5.390) \text{ minutos}
$$

El valor de 5 minutos pertenece a este intervalo, lo cual coincide con la decisión de no rechazar $H_0$.

### Conclusión

Con un nivel de significancia del 5%, no existe evidencia estadística suficiente para afirmar que el tiempo promedio del operador sea diferente de 5 minutos. Aunque la media observada fue de 5.1182 minutos, esa diferencia puede explicarse por la variabilidad de la muestra.

```{r}
# Punto 1: hipótesis y nivel de significancia
mu_0 <- 5
alpha <- 0.05

cat("H0: mu =", mu_0, "\n")
cat("H1: mu !=", mu_0, "\n")
cat("Nivel de significancia:", alpha, "\n")
```

```{r}
# Punto 2: estadísticos de la muestra
tiempos <- c(4.8, 5.6, 5.3, 5.2, 4.9, 4.7,
            5.7, 4.9, 5.7, 4.9, 4.6)

n <- length(tiempos)
media <- mean(tiempos)
desviacion <- sd(tiempos)
error_estandar <- desviacion / sqrt(n)

n
media
desviacion
error_estandar
```

```{r}
# Punto 3: estadístico de prueba
t_estadistico <- (media - mu_0) / error_estandar
grados_libertad <- n - 1

cat("Estadístico t:", t_estadistico, "\n")
cat("Grados de libertad:", grados_libertad, "\n")
```

```{r}
# Punto 4: valor p y decisión
valor_p <- 2 * pt(-abs(t_estadistico), df = grados_libertad)

cat("Valor p:", valor_p, "\n")
if (valor_p < alpha) {
  cat("Decisión: rechazar H0\n")
} else {
  cat("Decisión: no rechazar H0\n")
}
```

```{r}
# Punto 5: intervalo de confianza del 95%
intervalo <- t.test(tiempos,
                     mu = mu_0,
                     alternative = "two.sided",
                     conf.level = 0.95)$conf.int

intervalo
```